臺灣臺中地方法院刑事判決　　　　　　　　　　　　　　九十年度自字第二八號
　　自　訴　人　甲○○
　　被　　　告　乙○○
右列被告因偽造有價證券等案件，經自訴人提起自訴，本院判決如左：
    主  文
乙○○意圖為自己不法之所有，以詐術使人將本人之物交付，處有期徒刑柒月。緩刑
貳年。
    事  實
一、乙○○前於民國七十六年間，因詐欺案件，經台灣板橋地方法院判處有期徒刑五
    月確定，於七十六年四月二十四日執行完畢（未構成累犯），乙○○為鴻鼎建設
    開發股份有限公司（下稱鴻鼎公司）之實際負責人，明知自身負債甚多，且已無
    力清償，竟意圖為自己不法之所有，於八十四年一月二十七日，在台中市○○街
    五十號鴻鼎公司所在地，向甲○○詐稱：伊公司在雲林縣崙背鄉要蓋一批房子，
    並已向銀行貸款新台幣（下同）二億元，要過了舊曆年，貸款才會下來，但因急
    需現金二百四十萬元，需先向甲○○調借，等貸款下來即償還甲○○等語，使甲
    ○○不知有詐而將二百四十萬元交付與乙○○，詎乙○○於領得貸款後，竟將貸
    款用以清償其他債務等用途，而對於上開借款分文未付，經甲○○屢次催討，乙
    ○○均藉詞推託，經甲○○再度前往鴻鼎公司欲與乙○○理論時，發覺鴻鼎公司
    已結束營業，甲○○始知受騙。
二、案經自訴人提起自訴。
    理  由
一、訊據被告乙○○固坦承貸款下來後均用以清償其他債務，並未償還自訴人之貸款
    一節，然矢口否認涉有上開詐欺犯行，辯稱：當時向自訴人甲○○借款之前，有
    與自訴人言明自訴人需負責將上開崙背鄉土地之貸款辦妥後，伊始願意就取得之
    貸款清償前開借款，但因後來貸款並非自訴人辦妥，故貸款下來後都還給其他人
    云云。惟查被告前揭詐欺犯行，業據自訴人甲○○於本院調查中一再指訴不移，
    被告雖以前揭等詞置辯，然被告聲請傳訊之證人丁○○於本院調查中到庭結證稱
    ：當初自訴人有說辦貸款下來先還錢，沒有提到辦不出來要如何等語，況被告於
    本院調查中亦自承：當時向自訴人借款時，並未提供不動產抵押或本票擔保等語
    ，衡諸常情，一般借款者因經濟能力上居於劣勢，且往往需款孔急，又有嗣後無
    法償還之風險，往往貸方會開立一定之條件，或要求借款方提供擔保品、或保證
    人擔保，並約定一定之償還期限，以平衡貸方所負擔之風險，本件自訴人貸予被
    告之金額多達二百四十萬元，然竟無上開之人保或物保，顯係因被告一再保證貸
    款下來之後，即立刻清償借款，自訴人始有貸款予被告之理，決無被告向貸方即
    自訴人開立條件稱：自訴人需辦妥貸款後，被告始願還錢之理，是被告所辯顯不
    足採。又被告亦自承：用以取得貸款之雲林縣崙背鄉土地，係向杜麥公司購得，
    雙方約定之價金係買方即被告需負責清償杜麥公司所有負債（包括土地上之優先
    債權），然被告於該筆交易之處理過程中，該土地之土地增值稅七千多萬元係向
    張相府借一億多元支付；其他杜麥公司之債務如瀚興公司欠款及員林國稅局之稅
    款則係向林文正借三千萬元支付，另向吳天明借四千萬元，拿其中一千多萬元清
    償杜麥公司債權人朱李秀雲之借款，其餘則用以清償土地銀行等語（分見本院八
    十九年度易字第六九一號卷中八十九年十月十八日、同年十一月二十三日調查筆
    錄及被告於八十九年十月三十一日提出之答辯狀內自承），則被告乙○○在幾未
    有任何自備金額之情況下，即向杜麥公司購買系爭土地，並大筆舉債向張相府等
    人借款以塗銷系爭土地上之優先債權，其本身財務狀況已甚為困窘，然被告竟隱
    匿此點，而以該土地可貸款取得二億多元造成不實之表象，致使自訴人陷於錯誤
    ，而將前揭二百四十萬元貸款交付予被告，其主觀上有詐欺之犯意，亦足認定。
    本件事證明確，被告犯行堪以認定。
二、核被告所為，係犯刑法第三百三十九條第一項詐欺取財罪。爰審酌被告於顯無支
    付能力之情況下，竟仍隱瞞此一重要之交易事實，向不知情之被害人詐取鉅款，
    其行為對被害人所生之危害非小，然犯罪後坦承部分犯行，並與被害人達成和解
    等一切情狀，量處如主文所示之刑，以資懲儆。又被告前於七十六年間因詐欺案
    件，受有期徒刑五月之宣告，執行完畢後，五年以內未曾受有期徒刑以上刑之宣
    告，有台灣高等法院被告全國前案紀錄表一件在卷可按，其因一時失慮，偶罹刑
    典，事後已坦承部分犯行，深具悔意，且已與被害人和解賠償損害，有和解書一
    紙附卷可參，經此審判程序及刑之宣告後，應知戒慎，信無再犯之虞，本院因認
    所宣告之刑以暫不執行為適當，併予宣告緩刑二年，用啟自新。
三、自訴意旨另以：被告乙○○尚偽造票號00000000號、到期日八十四年三
    月十三日、面額二百四十萬元、發票人為吳永慶之本票一紙交予自訴人，因認被
    告涉有刑法第二百零一條第一項偽造有價證券犯嫌云云（此處自訴人雖錯引刑法
    第二百十七條第一項偽造署押罪，然其自訴事實已明確指明，本院自不受其自訴
    法條拘束）。按犯罪事實應依證據認定之，無證據不得推定其犯罪事實；又不能
    證明被告犯罪或其行為不罰者，應諭知無罪之判決，刑事訴訟法第一百五十四條
    、第三百零一條第一項分別定有明文。訊據被告乙○○堅決否認涉有前開犯行，
    辯稱：伊並未在該本票上偽造吳永慶之署押等語。經查自訴人自九十年七月二十
    三日起，經本院多次命其提出系爭本票之原本，然自訴人始終未能提出該本票，
    又自訴人嗣後雖又改稱：本票原本在證人丙○○處云云，然證人丙○○於本院調
    查中到庭結證稱：該本票伊僅有看過，並未拿過，而本票上吳永慶之署押，伊並
    不知係何人書寫等語，而系爭本票上吳永慶之署押復屬模糊難辨，且本案自訴人
    亦始終無法提出本票之原本以供本院參酌、調查，自難僅憑自訴人片面之指訴即
    認被告有上開犯行，不能證明被告此部分犯罪，揆諸上揭規定，本應為被告無罪
    之諭知，然此部分與前開論罪科刑部分有牽連犯之裁判上一罪關係，爰不另為無
    罪之諭知，併予指明。
據上論斷，應依刑事訴訟法第三百四十三條、第二百九十九條第一項前段，刑法第三
百三十九條第一項、第七十四條第二款，罰金罰鍰提高標準條例第一條前段，判決如
主文。
中      華      民      國    九十一    年      三      月    二十五    日
                              臺灣臺中地方法院刑事第三庭
                                  審判長法  官  唐 光 義
                                        法  官  吳 進 發
                                        法  官  黃 炫 中
右正本證明與原本無異。
如不服本判決，應於判決送達後十日內向本院提出上訴狀，上訴於臺灣高等法院臺中
分院( 須附繕本 )。
                                        書記官
中      華      民      國    九十一    年      三      月    二十五    日
